【裁判字號】    90,台上,2523
【裁判日期】    900426
【裁判案由】    偽造文書
【裁判全文】
最高法院刑事判決                                九十年度台上字第二五二三號
    上  訴  人  乙○○
                甲○○
右上訴人等因偽造文書案件，不服台灣高等法院台南分院中華民國八十八年二月十二
日第二審判決（八十八年度上訴字第一三八號，起訴案號：台灣台南地方法院檢察署
八十七年度偵字第九六四八、一○二六六號），提起上訴，本院判決如左：
    主  文
上訴駁回。
    理  由
一乙○○部分：
按刑事訴訟法第三百七十七條規定，上訴於第三審法院，非以判決違背法令為理由，
不得為之。是提起第三審上訴，應以原判決違背法令為理由，係屬法定要件。如果上
訴理由狀並未依據卷內訴訟資料，具體指摘原判決不適用何種法則或如何適用不當，
或所指摘原判決違法情事，顯與法律規定得為第三審上訴理由之違法情形，不相適合
時，均應認其上訴為違背法律上之程式，予以駁回。本件上訴人乙○○上訴意旨略稱
：上訴人所涉偽造文書及通姦二罪間有方法結果之牽連關係，而茲通姦罪部分，既經
判決確定，本件即應予免訴之諭知，原審未諭知免訴，有判決適用法則不當之違背法
令云云。
惟查：原判決綜核上訴人乙○○及共犯甲○○之自白，證人黃炳源、李春慧之證述，
卷附生產手術及麻醉同意書等證據，並參酌全案卷證資料，本於事實審法院推理之作
用，認定上訴人有共同連續行使偽造私文書，足以生損害於他人犯行，對上訴人所犯
本件偽造文書，與其前所犯通姦罪間，如何之並無方法結果之牽連關係，上訴人主張
本件應為前犯通姦罪確定判決既判力之所及，如何之係屬誤會而不足採信，亦已詳加
說明，其採證認事，從形式上觀察，並無違背法令之情形。上訴意旨對原審之論斷，
究係違背如何之經驗法則或論理法則，或有如何違背法令之處，亦未依據卷內資料，
為具體之指摘，徒執其所犯本件偽造文書罪，與前所犯通姦罪間有方法結果之牽連關
係，據以指摘原判決違法，係以自己之說詞，對原審採證認事之職權行使，並已說明
之事項，漫指為違背法令，而為單純之事實上爭辯，依首開說明，自非適法之第三審
上訴理由，其此部分之上訴違背法律上之程式，應予駁回。其牽連犯墮胎罪部分，核
係屬刑事訴訟法第三百七十六條第一款所列之案件，依該條規定，既經第二審判決，
不得上訴於第三審法院，牽連之重罪（偽造文書）部分，其上訴既不合法，無從為實
體上之審理，輕罪（墮胎）部分，自亦無從適用審判不可分之法理，併為實體上之審
判，亦應從程式上予以駁回，併予明。
二甲○○部分：
查第三審上訴書狀，應述上訴之理由，為刑事訴訟法第三百八十二條第一項所明定
。此之所謂應述上訴之理由，係指對於得上訴於第三審法院部分，應述其上訴之
理由。本件上訴人甲○○上訴意旨略稱：墮胎罪部分係上訴人於法院審理偽造文書罪
部分時，自陳犯罪事實而接受裁判，故關於墮胎罪部分，上訴人應符自首要件云云。
但按本件原判決係認上訴人犯刑法第二百十六條、第二百十條之偽造文書，及第二百
八十八條第一項之墮胎罪，二罪間有方法結果之牽連關係，依刑法第五十五條規定，
從一重之行使偽造私文書罪處斷，上訴意旨對偽造文書罪部分，並未指摘原判決有如
何違背法令之處，其此部分之上訴，即屬違背法律上之程式，而難謂為適法。至其牽
連犯刑法第二百八十八條第一項之墮胎罪部分，核係屬刑事訴訟法第三百七十六條第
一款之案件，依該條規定，既經第二審判決，不得上訴於第三審法院，因牽連之重罪
（偽造文書）部分，上訴人之上訴未述理由而不合法，則牽連之輕罪部分，即不得
上訴於第三審法院，本件應從程序上予以駁回。
據上論結，應依刑事訴訟法第三百九十五條前段，判決如主文。
中      華      民      國     九十     年      四      月    二十六    日
                              最高法院刑事第二庭
                                  審判長法官  莊  來  成
                                        法官  呂  潮  澤
                                        法官  謝  俊  雄
                                        法官  白  文  漳
                                        法官  蘇  振  堂
      右正本證明與原本無異
                                              書  記  官
中      華      民      國     九十     年      五      月      二      日


司法院資訊處製作；財團法人民間司法改革基金會備份。
